【裁判字號】    89,台非,469
【裁判日期】    891207
【裁判案由】    竊盜等罪
【裁判全文】
最高法院刑事判決                                八十九年度台非字第四六九號
    上訴人  最高法院檢察署檢察總長
    被  告  甲○○
右上訴人因被告竊盜等罪案件，對於台灣高等法院高雄分院中華民國八十九年八月十
八日第二審確定判決（八十九年度上易字第八三六號，起訴案號：台灣高雄地方法院
檢察署八十八年度偵字第二二一三七號），認為違法，提起非常上訴，本院判決如左
：
    主  文
原判決及第一審關於竊盜部分之判決均撤銷。
甲○○連續故買贓物，處有期徒刑參年貳月；又攜帶兇器竊盜，處有期徒刑陸月，螺
絲起子壹支沒收。主刑部分應執行有期徒刑參年陸月。
    理  由
非常上訴理由稱：「按依法應於審判期日調查之證據未予調查，致適用法令違誤，而
顯然於判決有影響者，該項確定判決，即屬判決違背法令。業經司法院大法官會議以
釋字第一八一號解釋在案。又刑法上所謂累犯，係以受有期徒刑之執行完畢，或受無
期徒刑或有期徒刑一部之執行而赦免後，五年以內再犯有期徒刑以上之罪為要件。是
被告前曾否受徒刑之執行完畢或曾否受赦免，乃能否適用刑法第四十七條論以累犯之
前提事實，法院應依職權調查明白，以為能否適用刑法第四十七條之依據，自有調查
之必要性。如未調查明白，被告受有期徒刑之執行又未完畢，乃竟論以累犯，即屬應
於審判期日調查之證據而未予調查，其判決當然為違背法令。又二以上徒刑併執行者
，（刑法）第七十七條所定最低應執行之期間，合併計算之。因合併計算執行期間而
假釋者，其殘餘刑期亦應合併計算。刑法第七十九條之一第一項、第三項、第七十九
條第一項各有明文規定。本件被告曾於七十五年七月間至七十八年七月十日犯偽造文
書罪，經台灣高雄地方法院於七十九年七月二十三日，以七（十）九（年度）易緝字
第一二四號判處有期徒刑四年確定。又於七十七年六月間犯故買贓物罪，台灣高等法
院台南分院於七十八年一月三十一日，以七十七年度上訴字第二四五二號判處有期徒
刑二年確定。又於七十七年六月二十七日犯詐欺罪，經台灣高等法院台南分院於七十
七年十二月二十一日，以七十七年度上易字第三○六四號判處有期徒刑八月確定。後
經台灣高雄地方法院以八十年度聲減字第七六一號裁定，依中華民國八十年罪犯減刑
條例減刑，依序為有期徒刑二年、一年、四月確定，後二罪並定其應執行之刑為一年
三月。由台灣高雄地方法院檢察署檢察官於八十年二月十二日以八十年度執更減字第
二一○七號、八十年度執更減字第二一○七之一號指揮書發交台灣台東監獄接續執行
。其刑期計至八十二年四月二日屆滿，於八十一年一月二十四日縮短刑期假釋。有台
灣高等法院高雄分院八十九年度上易字第八三六號卷附台灣高等法院被告全國前案紀
錄表（見該卷第十六頁至二十三頁）、台灣高雄地方法院八十年度聲減字第七六一號
卷及台灣高雄地方法院檢察署八十年度執更減字第二一○七號卷可稽。被告於八十七
年八月至十月間再犯本件故買贓物罪，八十八年（上訴書誤載為八十七年）九月三日
再犯本件竊盜罪，於前案執行完畢後，均已逾五年，依法均非累犯。原審無視卷附資
料之存在；被告於審判期日陳述上訴要旨時主張其非累犯等語，均不加以調查，已屬
違誤。對於第一審就被告所犯竊盜罪論以累犯部分未予撤銷糾正，並就被告所犯故買
贓物罪論以累犯，均屬違法。案經確定，且不利於被告。合依刑事訴訟法第四百四十
一條、第四百四十三條提起非常上訴，以資救濟」等語。
本院按累犯之成立，以曾受有期徒刑之執行完畢，或受無期徒刑或有期徒刑一部之執
行而赦免後，五年以內，再犯有期徒刑以上之罪者為要件，刑法第四十七條規定甚明
。是受有期徒刑之執行完畢五年以後，再犯有期徒刑以上之罪，即不成立累犯。本件
被告甲○○前因偽造文書、故買贓物、詐欺等罪，經第一審及原審法院分別判處有期
徒刑四年、二年、八月確定，嗣經第一審法院以八十年度聲減字第七六一號裁定依序
減為有期徒刑二年、一年、四月，後二罪並定其應執行之刑為有期徒刑一年三月；經
接續執行有期徒刑三年三月，於民國八十一年一月二十四日假釋出獄，八十二年三月
十七日假釋期滿而執行完畢，此有台灣高等法院被告全國前案紀錄表附於原審卷內可
稽（見原審卷第二十一至二十三頁），並有各該案卷可憑。是被告前受上開有期徒刑
執行完畢之日期，截至原判決所認定之被告於八十七年八月下旬某日起至八十八年九
月上旬某日止，再犯連續故買贓物罪；及被告於八十八年九月三日再犯攜帶兇器竊盜
罪，均已屆滿五年以上，而與累犯之要件不符。乃原判決就被告故買贓物部分，於撤
銷第一審依累犯規定論處被告罪刑之不當判決後，改判仍論被告為累犯，並加重其刑
，自屬違誤；又關於被告竊盜部分，第一審判決亦依累犯加重其刑，原判決不加糾正
，而予維持，同屬違法。案經確定，且於被告不利，非常上訴意旨執以指摘，為有理
由，應由本院將原判決及第一審關於竊盜部分之判決均予撤銷，另行判決如主文第二
項所示，以資救濟。
據上論結，應依刑事訴訟法第四百四十七條第一項第一款但書，刑法第五十六條、第
三百四十九條第二項、第三百二十一條第一項第三款、第三十八條第一項第二款、第
五十一條第五款，罰金罰鍰提高標準條例第一條前段，判決如主文。
中      華      民      國    八十九    年     十二     月      七      日
                              最高法院刑事第十二庭
                                  審判長法官  林  增  福
                                        法官  劉  敬  一
                                        法官  楊  商  江
                                        法官  邵  燕  玲
                                        法官  池  啟  明
      右正本證明與原本無異
                                              書  記  官
中      華      民      國    八十九    年     十二     月     十三     日


司法院資訊處製作；財團法人民間司法改革基金會備份。
